臺灣屏東地方法院民事判決　　　　　　　109年度再易字第4號
再審原告　　陳坤榮　


再審被告　　吳朱繐　

上列當事人間債務人異議之訴事件，再審原告對於民國109 年2
月5 日本院107 年度簡上字第33號確定判決，提起再審之訴，本
院判決如下：
    主  文
再審之訴駁回。
再審訴訟費用由再審原告負擔。
    理  由
一、按再審之訴應於30日之不變期間內提起；前項期間，自判決
    確定時起算，判決於送達前確定者，自送達時起算，民事訴
    訟法第500 條第1 項及第2 項前段定有明文。經查，本院10
    7 年度簡上字第33號債務人異議之訴事件，為不得上訴第三
    審之事件，於民國109 年2 月5 日判決時確定，再審原告於
    109 年3 月5 日收受送達，有送達證書在卷可稽（見前程序
    二審卷第257 頁），又再審原告住在桃園市，依民事訴訟法
    第162 條及法院訴訟當事人在途期間標準第3 條規定，應扣
    除在途期間5 日，則再審原告於109 年4 月7 日提起本件再
    審之訴，即尚未逾30日之不變期間，合先敘明。
二、再審意旨略以：坐落屏東縣○○市○○段000 地號土地（下
    稱系爭土地）及其地上340 建號建物為再審被告所有，同段
    259 地號土地（合併前為259 、260 地號）及其地上暫編25
    96建號未保存登記建物（下稱系爭建物），則為伊因拍賣所
    取得。詎再審被告竟以伊越界搭建鐵皮烤漆雨遮及砌磚塊水
    泥牆（下稱系爭雨遮及水泥牆），無權占用系爭土地為由，
    對伊提起排除侵害訴訟，經本院104 年度屏簡字第53號、10
    4 年度簡上字第116 號判決，命伊除去系爭雨遮及水泥牆，
    被上訴人並以上開確定判決為執行名義，聲請本院以106 年
    度司執字第38133 號對伊為強制執行。其後，伊提起債務人
    異議之訴，經本院106 年度屏簡字第512 號及107 年度簡上
    字第33號判決（下稱原確定判決）駁回伊之請求確定，惟伊
    於109 年3 月30日始發現系爭建物登記公務用謄本（下稱系
    爭謄本），其上記載系爭建物坐落屏東縣○○市○○段000
    ○000 地號土地，如經斟酌上開證物，將足以證明系爭建物
    並無越界占用系爭土地之情事，伊可受較有利益之判決。退
    而言之，縱認系爭建物確有占用系爭土地之情事，依民法第
    796 條第1 項及第796 條之1 規定，再審被告亦不得請求除
    去或變更系爭雨遮及水泥牆，原確定判決消極未適用上開規
    定，其適用法規顯有錯誤。爰依民事訴訟法第496 條第1 項
    第1 款及第13款規定，提起本件再審之訴等情，並聲明：㈠
    本院106 年度屏簡字第512 號及107 年度簡上字第33號確定
    判決均廢棄。㈡本院106 年度司執字第38133 號強制執行程
    序應予撤銷、回復原狀。㈢確認再審原告於本院98年度司執
    字第1443號強制執行事件拍賣取得就系爭土地及系爭建物有
    法律關係之效力存在。㈣確認屏東縣屏東地政事務所於98年
    4 月27日製作之建物測量成果圖的地面層：南北長6.45公尺
    ，東西寬4.8 公尺，面積為30.96 平方公尺，再審原告就前
    項兩筆地號土地面積共60平方公尺，及其上所建磚石造房屋
    面積30.96 平方公尺，為債務人田豐裕所有之不動產，為拍
    賣點交予再審原告接管所及範圍內，並將此開不動產權利移
    轉予再審原告條件已成就。
三、本院之判斷：
㈠  原確定判決有無民事訴訟法第496 條第1 項第1 款所定再審
    事由？
  1.按適用法規顯有錯誤者，得以再審之訴對於確定終局判決聲
    明不服，民事訴訟法第496 條第1 項第1 款定有明文。所謂
    適用法規顯有錯誤，係指確定判決所適用之法規顯然不合於
    法律規定，或與司法院現尚有效及大法官之解釋顯然違反，
    或消極的不適用法規顯然影響裁判者而言（最高法院109 年
    台再字第18號判決意旨參照）。又按執行名義成立後，如有
    消滅或妨礙債權人請求之事由發生，債務人得於強制執行程
    序終結前，向執行法院對債權人提起異議之訴。如以裁判為
    執行名義時，其為異議原因之事實發生在前訴訟言詞辯論終
    結後者，亦得主張之。強制執行法第14條第1 項定有明文。
    是該條所謂執行名義成立「後」發生消滅或妨礙債權人請求
    之事由，指該事由於執行名義成立後始新發生者而言，不包
    括於執行名義成立前已發生而繼續存在於執行名義成立後之
    情形在內（最高法院66年台上字第2488號判例意旨參照）。
  2.本件再審原告雖主張原確定判決未適用民法第796 條第1 項
    及第796 條之1 規定，而有民事訴訟法第496 條第1 項第1
    款所定適用法規顯有錯誤之再審事由。惟查，再審原告主張
    再審被告依民法第796 條、第796 條之1 規定，不得請求移
    去或變更系爭雨遮及水泥牆一節，其前於本院104 年度簡上
    字第116 號排除侵害事件已為相同主張，並經該案判決審酌
    ：再審原告搭建系爭雨遮及水泥牆時，並未申請建造執照或
    申請鑑界，其就系爭雨遮及水泥牆逾越地界一事，難謂其無
    重大過失，以及系爭雨遮設置目的為解決系爭建物之滲漏問
    題，並非具有不可替代性，且將之拆除亦非甚為困難；反觀
    系爭雨遮之存在，已遮蔽再審被告所有之土地上空之一部，
    並使降於再審被告所有房屋屋簷之雨水及其他液體之自然流
    向，均因系爭雨遮而受阻絕，致生積水、滲水、漏水或溢流
    至其他鄰地之虞，對再審被告造成之侵害，堪稱嚴重，則衡
    酌兩造因再審被告行使物上請求權所獲利益及所受損害等情
    後，認定系爭雨遮及水泥牆越界占用系爭土地並無民法第79
    6 條、第796 條之1 規定之適用（詳見該案確定判決第8 頁
    ㈡及第9 頁㈢以下），有該案確定判決在卷可稽。是由此可
    知，兩造就此爭點已互為攻防及辯論，法院並已就整體經濟
    利益與雙方當事人權益、再審被告有無權利濫用予以充分考
    量後，始為判決，則再審原告猶執前詞提起債務人異議之訴
    ，顯非執行名義成立後所新發生之事由，與強制執行法第14
    條第1 項規定不合，是原確定判決認再審原告提起債務人異
    議之訴為無理由，駁回其請求，其適用法律並無錯誤可言，
    故再審原告主張具有該款再審事由，自無可採。
㈡  原確定判決有無民事訴訟法第496 條第1 項第13款所定再審
    事由？
    按民事訴訟法第496 條第1 項第13款所謂發見未經斟酌之證
    物，係指前訴訟程序事實審之言詞辯論終結前已存在之證物
    ，因當事人不知有此，致未經斟酌，現始知之者而言。此款
    所謂未經斟酌之證物，必須當事人在客觀上確不知該證物存
    在致未斟酌，現始知之，或依當時情形有不能檢出該證物者
    始足當之，倘按其情狀依一般社會之通念，尚非不知該證物
    或不能檢出或命第三人提出者，均無該條款規定之適用（最
    高法院29年上字第1005號、98年度台上字第1258號判決意旨
    參照）。本件再審原告固主張系爭謄本為新證物，惟查，系
    爭謄本於本院106 年度屏簡字第512 號訴訟程序中業已提出
    （見該案卷第27頁），足見系爭謄本於前訴訟程序言詞辯論
    終結前早已存在，並為再審原告所知悉，再審原告復未主張
    並證明有何不能提出之情事，且系爭謄本所示建物係由再審
    原告拍賣取得乙節，業經原確定判決列為不爭執事項（詳見
    原確定判決第2 頁四㈠以下），此顯與「發現未經斟酌之證
    物」有間，自不該當於民事訴訟法第496 條第1 項第13款所
    定事由，故再審原告主張具有該款再審事由，洵非有據。
㈢  至再審原告請求確認再審聲明第三、四項之部分，業經原確
    定判決以再審被告不否認再審原告因拍賣取得上開259 地號
    土地及系爭建物所有權為由，認定再審原告請求確認上開聲
    明欠缺確認利益，而駁回其請求（詳見原確定判決第2 頁六
    ㈠以下），且再審原告對此復未主張有何再審事由，則再審
    原告請求確認上開聲明，即於法未合，應予駁回。
四、綜上所述，原確定判決並無再審原告所指民事訴訟法第496
    條第1 項第1 款、第13款所定之再審事由，再審原告依上開
    規定，提起本件再審之訴，顯無理由，爰依民事訴訟法第50
    2 條第2 項規定，不經言詞辯論，逕以判決駁回之。
五、據上論結，本件再審之訴為無理由，依民事訴訟法第502 條
    第2 項、第78條，判決如主文。
中    華    民    國  111     年    1     月    24    日
                  民事第二庭    審判長法  官  凃春生
                                      法  官  薛全晉
                                      法  官  俞亦軒
正本係照原本作成。
本判決不得上訴。
中    華    民    國  111     年    1     月    24    日
                                      書記官  應慧芳